臺灣臺北地方法院民事判決　　　　　　 95年度訴字第10437號
原　　　告　甲○○
訴訟代理人　辛○○
被　　　告　丁○○
　　　　　　庚○○
　　　　　　　　　　　　28號.
　　　　　　乙○○
　　　　　　戊○○原名張淑貞.
　　　　　　丙○○○
兼　共　同
訴訟代理人　己○○
上列當事人間返還不當得利等事件，本院於中華民國96年8月29
日言詞辯論終結，判決如下：
    主  文
原告之訴及其假執行之聲請均駁回。
訴訟費用由原告負擔。
    事實及理由
一、原告起訴主張被告己○○於民國（下同）89年間邀原告投資
    位於臺北市中山區○○○路263號2樓之「公爵西餐廳有限公
    司」（下稱公爵西餐廳），被告己○○對原告訛稱，只要原
    告出資新臺幣（下同）500萬元，即可持有該西餐廳之股權
    40% ，並應允每月向甲○○提供損益表，每季召開董事會，
    更可分配豐厚盈餘，甲○○不疑有他，將500萬元分次匯付
    至己○○指定之銀行帳戶。乃己○○迄今未提供損益報表供
    查核，亦未依約召開董事會，更遑論分配盈餘，是被告己○○顯係詐欺原告而構成侵權行為，又其餘被告均係公爵西餐
    廳登記股東，而被告乙○○更提供其戶頭供被告己○○詐欺
    原告使用，該等被告均屬共同侵權行為而應負連帶賠償之責
    ，爰依共同侵權行為以及不當得利之法律關係，又因原告財
    產有限，爰就前開損害500萬元，先為一部請求85萬元，請
    求被告連帶給付之。並聲明：（一）被告應連帶給付原告85
    萬元及自民國92年1月16日翌日起至清償日止按年息百分之
    六計算之利息。（二）願供擔保請准宣告假執行。
二、被告則以：被告己○○並無詐騙原告，本件純屬投資收益之
    糾紛，又其餘被告均係屬掛名股東，公爵西餐廳係被告己○○一人經營，並無與被告己○○共同詐騙原告，其餘被告等
    亦不知該等投資糾紛情事等語置辯。並聲明：原告之訴駁回
    。
三、按當事人主張有利於己之事實者，就其事實有舉證之責任，
    民事訴訟法第277條前段定有明文。而就舉證責任之分配而
    言，原告起訴所主張之權利發生事實，如經被告否認，則原
    告就起訴主張之事實如係不能舉證，或其所舉證據尚有瑕疵
    ，亦應駁回原告之請求。本件原告主張被告共同詐欺侵害原
    告之權利，而構成侵權行為及不當得利，為被告所否認，自
    應由原告先就被告己○○詐騙原告之事實以及其餘被告與被
    告己○○具有共謀之犯意行為負舉證之責任。
四、原告所指被告共同詐欺之侵權行為事實，雖據提出被告己○○所出具之收據、匯款單和陽信銀行所陳報之電話轉帳資料
    、公爵西餐廳之公司登記事項資料影本等件為證，核與被告
    己○○於本件相關之刑事案件即本院92年度自字82號所述：
  「89年間曾邀甲○○投資公爵西餐廳，雙方約定由甲○○出資
    500萬元，己○○轉讓該西餐廳之股權40%予甲○○。89 年9
    月1日己○○在甲○○同意下，令乙○○會計師製作股東同
    意書，以丁○○名義轉讓公爵西餐廳10萬元股權給甲○○。
    雙方並於89年9月2日簽立『投資契約書』及『合作方式契約
    書』，另約定不以主管機關登記股份總數多寡為股權之依據
    。甲○○即於89年9月11日及9月30日分別匯款200萬元、300
    萬元至己○○陽信商業銀行帳戶」之事實相符。然查：
    （一）依據原告提出其與被告己○○之「投資契約書」第一
          條約定：「……甲方（即原告）以前列之營運為投資
          總額為新台幣伍佰萬元之現金，投入現有營運之體系
          中……」；第二條特約事項約定「１乙方（即被告張
          榮良）於經濟部登記之股份總數及其資本總額多寡與
          本件投資無關，但甲方是否加入登記名義之股東，雙
          方另以契約定之；２本約簽定後，雙方同意由原有股
          東佔百分之六十股權，另百分之四十股權則由甲方（
          自訴人）擁有之」。又再依據原告與被告「合作方式
          契約書」第二條約定「公爵西餐廳法人代表為己○○
          ，並由己○○為經營負責，股東為孫立民，股份為百
          分之四十，流動資金由乙方己○○自理，乙方每月得
          向甲方提供損益報表，每三個月開一次董事會，緊急
          事項雙方隨時會商」等字句，可知原告係投資500萬
          元成為公爵西餐廳之股東，並擁有該公司40%之股權
          ，且雙方已明確約定主管機關股份總數及資本總額數
          多寡與本件投資無關，故而被告己○○僅轉讓該公司
          10%股權（即10萬元），而非40萬元之股權，並未違
          反該契約之約定，此之轉讓當在原告可預見之範圍。
    （二）又原告與被告己○○雙方於當初投資時係約定「每月
          得向甲方提供損益報表，每三個月開一次董事會」，
          其文字之使用係「得」非「應」，故被告己○○未提
          供損益報表及未召開董事會，此不過其未履行應有之
          民事責任，但不能以此推認被告己○○於雙方談論合
          作時即施用詐術。
    （三）原告於89年9月11日、9月30日先後匯款500萬元予被
          告己○○之前，被告己○○已於89年9月1日移轉股權
          給原告，雙方並於89年9月2日簽訂前開契約約定原告
          占40%股權，足認該500萬元係購買40%股權之對價。
          己○○係先將10萬元股權過戶在甲○○名下，始收受
          500萬元，難認其施用詐術在先，致原告陷於錯誤而
          交付財物。又原告係購買公爵西餐廳40%之股權，依
          該公司資本額100萬元計算，被告己○○已過戶10萬
          元股權予原告，應再移轉30萬元股權給原告，以符合
          自訴人40%股權之權利，己○○未履行此部分義務，
          原告如認被告己○○有未履行契約情事，應以前開契
          約向被告己○○主張之，亦不能以原告與被告己○○
          間具債務糾紛不履行之情事即認被告己○○與其他被
          告有侵權行為之情事。
    （四）原告既係交付對價購買股權，則當買受人將價金給付
          出賣人，該價金之所有權即移轉於出賣人所有，出賣
          人對於該價金自有權為任何之處分。原告屢屢指稱被
          告己○○未將該款運用在公司上，直接轉帳予乙○○
          名下，而係詐欺云云，亦非可採。
    （五）又本件其餘被告如丁○○、庚○○、乙○○、張陳秀
          珠均分別為被告己○○之父親、妹妹、配偶、母親，
          屬被告己○○之至親，因被告己○○之請求，而同意
          借名登記為股東，亦屬合理。又被告己○○於與原告
          締約時既未施用詐術使原告陷於錯誤而交付500萬元
          ，其餘被告自亦不可能因同意借名列名為公爵西餐廳
          之股東而構成共同詐欺之侵權行為。
五、此外原告復無法提出證據證明被告係屬共同詐欺原告而構成
    共同侵權行為之事實，其依據共同侵權行為及不當得利之法
    律關係，請求被告應連帶給付原告85萬元及自民國92年1月
    16日翌日起至清償日止按年息百分之六計算之利息，為無理
    由，應予駁回。原告之訴既經駁回，其假執行之聲請即失依
    據，亦應一併予以駁回之。
六、本件之事實及法律關係已臻明確，兩造之其餘主張陳述及攻
    擊防禦方法，對判決之結果無影響，爰不一一加以論述，附
    此敘明。
七、訴訟費用負擔之依據：民事訴訟法第78條。
中　　華　　民　　國　　96　　年　　9　　月　　12 　日
                  民事第一庭      法　官　朱漢寶
以上正本係照原本作成
如對本判決上訴，須於判決送達後20日內向本院提出上訴狀
中　　華　　民　　國　　96　　年　　9　　月　　12 　日
                    　　　　　　  書記官　陳彥樺
